【裁判字號】    95,交抗,180
【裁判日期】    950322
【裁判案由】    違反道路交通管理處罰條例
【裁判全文】
臺灣高等法院交通事件裁定             95年度交抗字第180號
    抗   告   人
    即原處分機關  交通部公路總局臺北區監理所板橋監理站
    受  處 分 人  甲○○
上列抗告人因受處分人違反道路交通管理處罰條例案件，不服臺
灣板橋地方法院，中華民國95年1月24日所為裁定（ 94年度交聲
字第1974號、第1977號），提起抗告，本院裁定如下：
    主  文
抗告駁回。
    理  由
一、異議意旨略以： 異議人即受處分人甲○○於民國94年9月27
    日上午9時9分許，騎乘車牌號碼CDI-792號重型機車， 行經
    臺北市○○○路，為警以「牌照借供他車使用」及「拼裝車
    未經核准領用牌證行駛」加以掣單舉發。惟異議人所有之CD
    I-792號重型機車均使用日本YAMAHA廠零件， 非屬拼裝車輛
    ，且購車時，車牌即掛在車後，並非借用；原處分機關竟以
    異議人駕駛未經核准領用牌照之拚裝車，且借用他人之車牌
    ，依道路交通管理處罰條例第12條第1項第2款、第5款、 同
    條第2項， 分別裁處罰鍰新臺幣（下同）3600元並牌照吊銷
    ，及罰鍰3600元並車輛沒入，為此不服，請求撤銷原處分云
    云。
二、原裁定以：
（一）按拼裝車輛未經核准領用牌證行駛，或已領用牌證而變更
      原登檢規格、不依原規定用途行駛者，處車輛所有人3600
      元以上10800元以下罰鍰，並禁止其行駛； 又前開情形之
      車輛並沒入之，道路交通管理處罰條例第12條第1項第2款
      、第2項分別定有明文。 再牌照借供他車使用或使用他車
      牌照行駛者， 處車輛所有人3600元以上10800元以下罰鍰
      ，並禁止其行駛；又上揭情形之牌照並吊銷之，道路交通
      管理處罰條例第12條第1項第5款、第 2項亦分別定有明文
      。
（二）經查：
  １、異議人於前開時、地，駕駛未經核准領用牌照，而使用他
      車牌照之重型機車，為警查獲等情，業據證人即員警胡智
      民到庭具結證述明確，且有臺北市政府警察局北市警交大
      字第A5J802742號、第ABU963952號舉發違反道路交通管理
      事件通知單影本各1紙在卷足佐。參以，牌照號碼CDI-792
      號係使用於引擎號碼3UH-207858號之山葉XC150型機車 ，
      並登記於盛豐機車行一節，此有機器腳踏車新領牌照登記
      書1紙附卷可查， 而異議人所騎乘之重型機車車型並非係
      屬於山葉XC150型機車， 足徵異議人之重型機車未經核准
      領用牌照，而使用他車牌照行駛。是異議人騎乘未經核准
      領用牌照機車，而使用他車牌照之違規情事，應堪認定。
  ２、惟異議人否認系爭車輛係拼裝車，辯稱：該車均以日本之
      YAMAHA原廠機車零件組裝而成，並非拼裝車輛等語，並提
      出同型車出廠原型相片1件在卷為證。 按扣案系爭重型機
      車係在國內由進口自國外之報廢機車上可用零件組裝合成
      一節，業經證人即巨翔車業有限公司負責人許傳龍到庭具
      結證述明確，其結證略以：其收購該車時，認知該車係有
      人自國外進口報廢之同型機車，在國內將機車零件拼裝合
      成，且異議人亦明知該車係拼裝而成等語，足徵異議人所
      有之重型機車，其組裝零件均係日本之YAMAHA原廠產製，
      經進口後，在臺灣重新組裝合成，與原廠車同型，而非雜
      牌廠家所自行「拼湊組裝」之機車。復據原審調取網路上
      相同廠牌型號之車輛照片比對結果，顯示異議人所有之機
      車與網路上隨機取樣之同廠牌型號機車，無論外型、車殼
      、承軸、引擎與排氣管樣式皆無不同，顯見異議人辯解其
      所有之機車非拼裝車，應非無據。
  ３、按所謂「拼裝車」厥指「拼湊組裝」之車輛而言，此種車
      輛未經主管機關核准並領用牌照之前，依道路交通管理處
      罰條例第12條第1項第2款規定，禁止在道路上行駛，揆其
      法意，無非為保障大眾交通安全，惟究其實質，則係因「
      拼裝車」在駕駛使用上之安全性堪慮，故有予以禁止之必
      要。查各型量產車於正式出廠上市前，其機電、引擎、動
      力傳輸、車身結構等各部系統均經原廠縝密精心之設計，
      再以系統整合之方式，詳為計算、測試、調校各系統於組
      合整車中之調諧性及合適度，其目的除在使各部系統經組
      裝成車之後，均能發揮原先設計之最佳性能外，更在使各
      部系統之運轉功率及輸力負苛之許容性或耐受度，彼此間
      緊密配合，相互調諧為用，而無倚輕倚重之失衡現像，以
      確保將來量產上市之「整車」於使用上之安全性，職是，
      若未經此一嚴謹程序所設計、檢測及製造之車輛，其安全
      性顯然堪慮，固無異論，至若任意改裝非屬原廠設計規範
      或容許代換之零件，因已更動並破壞「整車」既有設計之
      系統調諧性及合適度，且未經原廠重行調校及測試，各系
      統整合運作是否緊密順暢，亦非無疑，同有危及行車安全
      之虞。由是，茲禁止「拼裝車」在公路上行駛之立法本旨
      ，既係著眼於使用上之不安全性，則基於上開說明，即不
      難尋繹出「拼裝車」之應有意涵，詳言之，基於使用安全
      性之考量，任何非由合格正式車廠所設計、製造出廠之車
      輛或在原廠車上任意改裝非屬原廠設計規範或容許代換之
      零件，因其整車結構並不曾或更動後未再經原廠之嚴謹檢
      測及調校，使用上具有潛在之危險性，此二種車輛均屬所
      謂之「拼裝車」。至若將原廠車完全拆解後，再以原車或
      同型車或原設計規範容許代換之零件重行組裝成車，並未
      更動或破壞「整車」既有設計之系統調諧性及合適度，則
      仍屬原廠車而非「拼裝車」，抑且，此種依循原廠設計規
      範，按圖索驥之組裝過程，不涉及高深造車工藝或技術理
      念，亦毋庸輔以精密儀器精算各部系統或系統整合之數據
      、係數，衹須熟於車輛組裝技術之人即可妥善為之，非必
      以原廠為要。
  ４、從而，異議人所騎乘未領有牌照之重型機車既非屬「拼裝
      車」，原處分機關未經詳查細酌，遽以「拼裝車」論之，
      逕依道路交通管理處罰條例第12條第1項第2款及第2項 之
      規定，裁處異議人罰鍰及沒入該車輛，其認事用法俱有違
      誤。異議意旨執此指摘原交通部公路總局臺北區監理所板
      橋監理站94年10月31日板監裁字第41-ABU963952號處分不
      當，為有理由，自應由本院將原處分撤銷，另依同條例第
      12條第1項第1款「未領用牌照行駛」之規定，諭知異議人
      罰鍰3600元，並禁止其行駛之處分。
（三）另原交通部公路總局臺北區監理所板橋監理站94年10月31
      日板監裁字第41-A5J802742號處分，援引首揭道路交通管
      理處罰條例第12條第1項第5款、第 2項規定，就異議人使
      用他車牌照行駛，裁處罰鍰3600元並牌照吊銷，則無違誤
      ，此部分異議應予駁回；至原裁決書就舉發違規事實認定
      為「牌照借供他車使用」，應予更正為「使用他車牌照行
      駛」，併此敘明等語，經核並無違誤。
三、抗告意旨略以：
（一）板監裁字第41-ABU963952號裁決書部份：
  １、按拼裝車輛未經核准領用牌照行駛……，處汽車所有人新
      臺幣3600元以上10800元以下罰鍰，車輛並沒入之， 道路
      交通管理處罰條例第12條第1項第2款、第2項 分別定有明
      文。另依據交通部84年10月12日交路84字第040659號函釋
      略以：「查道路交通管理處罰條例第12條第1項第1款對『
      未領用牌照行駛者』之處罰，係針對具有來歷證明之汽車
      ，未領用牌照行駛所為之處罰，而未有來歷證明之汽車，
      即屬私自組裝之拼裝車輛……。」。
  ２、另扣案系爭重型機車係自國外進口報廢機車上可用零件後
      ，於國內組裝而成，且異議人亦明知該車係拼裝而成，業
      經證人許傳龍於原審證述明確，參以異議人復未該車係屬
      合法進口之出廠證明、海關進口與貨物稅完（免）稅證明
      ，又該車如確係以報廢機車之零件組合而成，則因未經相
      關單位就該車予以測試，於道路上行駛顯有安全之顧慮，
      該車應係拼裝車輛無疑。
（二）板監裁字第41-A5J802742號裁決書部份：按牌照借供他車
      使用或使用他車牌照行駛者，處車輛所有人3600元以上10
      800 元以下罰鍰，並禁止其行駛；又上揭情形之牌照並吊
      銷之，道路交通管理處罰條例第12條第1項第5款、第 2項
      分別定有明文。本件違規案件係就CDI-792 號車牌借照他
      車使用部份舉發，自宜就該車違規部份裁處，原審以該項
      處分應予更正為「使用他車牌照行駛」，應屬誤會。爰依
      法提起抗告，請求撤銷原裁定。
四、惟查：
（一）查道路交通管理處罰條例對於拼裝車輛，並未予立法定義
      ，故對於拼裝車輛之認定，自應就立法意旨及公共利益併
      為審酌考量。而法官就具體個案為審判時，係依法獨立審
      判，行政關函釋僅供審判時之參酌，並不受該機關函釋之
      拘束，雖抗告人所舉交通部84年10月12日交路84字第0406
      59號函釋，認凡「未有來歷證明之汽車，即屬私自組裝之
      拼裝車輛…。」等情，惟依道路交通管理處罰條例所以立
      法禁止拼裝車輛未經核准領用牌證行駛，業經原審詳載理
      由依據，且如有整車走私進口而未經核准領用牌證，或雖
      已合法進口日後因年限屆至報繳車牌之車輛（如未開放私
      人進口150CC以上重型機車之警用哈雷機車）， 該等車輛
      均未予拆解拼裝而保持原廠之設計、組裝，故上開函釋認
      屬拼裝車輛，顯已不當擴張拼裝車輛之範圍。況該函釋所
      謂「來歷證明」，僅得證明該車之出處為何，尚不得遽認
      凡無「來歷證明」之車輛必屬有害及道路交通安全之拼裝
      車輛。至車輛是否有海關進口或貨物稅完（免）稅證明，
      亦僅係涉及車輛進口人是否已履行稅捐義務，尚不得以履
      行稅捐義務與否作為認定拼裝車輛與否之標準。再依道路
      交通管理處罰條例第12條第1項第2款規定觀之，車輛縱經
      拼裝，惟仍有經核准領用牌證行駛之可能，足見非凡拼裝
      車輛必生危害道路交通安全之危險，益見上開交通部函釋
      以車輛有無「來歷證明」之情作為認定拼裝車輛之標準，
      尚屬未合，抗告人據上開交通部函釋提起抗告，本院審酌
      後，認此抗告並無理由。
（二）縱令扣案系爭重型機車確如抗告人所指，係自國外進口報
      廢機車上可用零件後於國內組裝而成，惟實務上將縮缸之
      機車引擎拆解修復後再重新組裝，所在多有，該種機車並
      未對道路交通安全產生危害，參以抗告人並未具體舉證證
      明該等經拆解、組裝之車輛確有對道路交通安全造成危險
      ，僅空言臆測指摘，顯非無疑。亦即，本案機車縱經重新
      組裝，亦非如抗告人所指該等車輛未經相關單位測試即有
      安全之顧慮，足見抗告人此部份所指，亦無理由。
（三）至抗告人指稱本件應以「使用他車牌照行駛」裁罰，惟本
      件受處分人係將自己所有之CDI-792號車牌懸掛於扣案機
      車上，受處分人之行為同時該當於「牌照借供他車使用」
      及「使用他車牌照行駛」，而受處分人係於行駛之際為警
      查獲，顧應係於「使用他車牌照行駛」為警查獲，而應以
      此規定裁罰之，抗告人指稱應以「牌照借供他車使用」裁
      罰，認原審審認未當，亦有未合，並予敘明。
（四）縱上所述，本件抗告無理由，應予駁回。
據上論結，應依道路交通管理處罰條例第89條，道路交通案件處
理辦法第26條，刑事訴訟法第412條，裁定如主文。
中    華    民    國    95    年    3     月    22    日
                  交通法庭審判長法  官    蔡秀雄
                                法  官    黃金富
                                法  官    周煙平
以上正本證明與原本無異。
不得再抗告。
                                書記官    蕭麗珍
中    華    民    國    95    年    3     月    23    日


司法院資訊處製作；財團法人民間司法改革基金會備份。
